【裁判字號】    89,台上,2054
【裁判日期】    890420
【裁判案由】    殺人
【裁判全文】
最高法院刑事判決                              八十九年度台上字第二○五四號
    上  訴  人  甲○○
右上訴人因殺人案件，不服台灣高等法院台南分院中華民國八十九年二月三日第二審
判決（八十八年度上重訴字第一七八三號，起訴案號：台灣台南地方法院檢察署八十
八年度偵字第二七七二號），提起上訴，本院判決如左：
    主  文
上訴駁回。
    理  由
本件原判決認定上訴人甲○○於其附表二所示之時間駕駛懸掛竊得之Ｃ９－９３４３
號車牌之自小客車（竊盜部分於原審撤回上訴），搭載友人林鑾群、葉明德二人由台
南前往屏東，行至高雄縣與屏東縣交界之里嶺大橋第十八支路燈處時，為超越在前行
進之砂石車，本應注意車前狀況，及超越時應於前車左側保持半公尺以上之間隔超過
，並隨時採取必要安全措施，且依當時情形，又無不能注意之情形，竟疏未注意，猶
貿然以每小時一百二十公里左右之車速，由前車之右側超速行駛，當發現適有騎乘車
號ＡＢＷ－六五九號重型機車沿屏東縣里港鄉里嶺大橋，由高雄往屏東方向，因機車
無法騎用而行走於路旁之朱秀富時，雖緊急剎車仍撞上朱秀富，致其彈至自小客車上
之擋風玻璃，再掉落車後，詎上訴人見狀不思下車救治，竟為逃避刑責，另萌殺人之
犯意，不顧林鑾群及葉明德之勸阻，再倒車五公尺輾過朱秀富後，再往旗山方向加速
逃逸，並行駛至內門鄉一處不知廟門前，停車將車牌丟棄在廟前草堆，而致朱秀富受
頭部外傷顱內出血於送醫四日後之同年月二十六日在醫院死亡等情。係以上開事實，
業經同車之證人林鑾群、葉明德於警訊中證述，上訴人於撞及被害人後，經叫其停車
不聽，又倒車五公尺輾過被害人等語，二人所供情節大致相符，證言自足採信。且時
值中午，橋上無遮蔽物，視線良好，而被害人朱秀富經撞擊後，曾彈至上訴人所駕駛
之擋風玻璃上，方掉落車後，上訴人稱不知撞到人，與常情有違，而發生事故後上訴
人猶知繼續駕車，嗣將車牌丟棄草堆，足證其知掩飾犯行，並無精神不濟之情形。另
依調查報告表，剎車痕達一百多公尺，且上訴人供稱自右超越砂石車，車速一百二十
公里，足證其係因不遵規定加速超車，於進入右側車道時，發現在路旁之被害人時已
剎車不及而撞上，又撞擊被害人後不思下車救治，亦不顧證人林鑾群及葉明德之勸阻
，再倒車長達五公尺之距離輾過被害人，其有致被害人於死之殺人犯意，灼然至明，
其辯稱因車係搶奪來怕被抓要逃離現場，以為被害人倒在前，乃倒車，並非故意殺人
云云不足採。又被害人遭撞擊時，並未當場死亡，於送醫後四日後，方因頭部外傷顱
內出血死亡，有屏東縣警察局消防警察隊傷病送醫服務登記簿、台灣高雄地方法院檢
察署檢察官勘驗筆錄、相驗屍體證明書、驗斷書一紙在卷可稽，足證上訴人撞及被害
人後，仍倒車輾過被害人之行為，為造成被害人死亡之原因，且二者間有相當之因果
關係，其殺人犯行亦足堪認定。並以上訴人之行為係犯刑法第二百七十一條第一項之
殺人罪。因認第一審判決適用刑法第二百七十一條第一項、第三十七條第一項，論上
訴人殺人罪，審酌上訴人身強體壯，為圖自己一己之私欲，連續竊盜、搶奪、準強盜
他人財物（上開部分經判決確定），再開車撞傷他人，不思施以救治，反倒車輾壓被
害人，居心叵測，乃就殺人部分量處無期徒刑，並宣告褫奪公權終身。認事用法俱無
不合，量刑亦稱妥適，乃予以維持，駁回上訴人在第二審之上訴，經核於法尚無違誤
。上訴意旨略謂：其撞及被害人後已剎停，依一般被害人應倒在車前方，其倒車為正
常之判斷，又因緊張害怕未下車查看，其與被害人無冤仇實無故意致其死亡之理云云
。惟查：原判決於理由中已詳為說明認定上訴人有殺人之故意，及其所辯以為被害人
倒在前面所以倒車並非故意殺人之不足採，且證人林鑾群於警訊中亦供，被害人曾彈
至右前擋風玻璃再跌下車，顯見，上訴人明知被害人倒於其車後無疑，又上開二位證
人亦均明確證稱，要其停車，上訴人不聽，上訴意旨無非仍執陳詞，否認犯罪，殊不
足取。上訴為無理由，應予駁回。
據上論結，應依刑事訴訟法第三百九十六條第一項，判決如主文。
中      華      民      國    八十九    年      四      月     二十     日
                              最高法院刑事第二庭
                                  審判長法官  莊  來  成
                                        法官  呂  潮  澤
                                        法官  謝  俊  雄
                                        法官  白  文  漳
                                        法官  蘇  振  堂
      右正本證明與原本無異
                                              書  記  官
中      華      民      國    八十九    年      四      月    二十六    日


司法院資訊處製作；財團法人民間司法改革基金會備份。
